【裁判字號】    98,台上,5295
【裁判日期】    980917
【裁判案由】    違反毒品危害防制條例
【裁判全文】
最高法院刑事判決            九十八年度台上字第五二九五號
上  訴  人  甲○○
                    樓
選任辯護人  吳磺慶律師（法律扶助律師）
上列上訴人因違反毒品危害防制條例案件，不服台灣高等法院中
華民國九十八年六月十七日第二審更審判決（九十八年度上更(一)
字第一五三號，起訴案號：台灣板橋地方法院檢察署九十五年度
偵緝字第二０四五號），提起上訴，本院判決如下：
    主  文
原判決撤銷，發回台灣高等法院。
    理  由
本件原判決認定：上訴人甲○○明知甲基安非他命係毒品危害防
制條例第二條第二項第二款所稱第二級毒品，不得販賣、持有，
因案外人王明輝持有毒品安非他命經警查獲，並供出購毒來源為
「阿彬」後，乃撥打「阿彬」持有之0000000000號行動電話，佯
稱購買毒品，並約在台北縣三重市○○○路二二四巷旁便利商店
交易。上訴人竟與綽號「阿彬」之吳宏彬（另案經原審法院判處
有期徒刑八年確定）意圖營利，基於販賣甲基安非他命之犯意，
由「阿彬」於民國九十五年一月十三日之不詳時間，將甲基安非
他命一小包（毛重0.6 公克）及前開行動電話一支交予上訴人，
供連繫買主，並由上訴人出面赴約定之便利商店等候王明輝進行
交易；嗣上訴人即攜帶前開毒品及行動電話於上址便利商店等候
，著手販賣甲基安非他命予王明輝，「阿彬」亦前往現場監看，
迨至同日十三時三十分許，經警在便利商店內查獲，致販賣毒品
未遂，並當場扣得安非他命一小包及行動電話乙支等情，因而撤
銷第一審判決，改判仍論處上訴人共同販賣第二級毒品未遂罪刑
，固非無見。
惟按（一）、有罪之判決書，須將認定之犯罪事實詳記於事實欄
，然後於理由內逐一說明其憑以認定之依據，使事實與理由相一
致，方為合法；倘理由已有說明，而事實欄無記載，則理由失其
依據，判決當然違背法令。原判決理由固說明，上訴人與吳宏彬
係本案之共犯，二人間有犯意之聯絡及行為之分擔，為共同正犯
等語。然原判決事實欄卻僅記載：上訴人與綽號「阿彬」之吳宏
彬意圖營利，基於販賣第二級毒品甲基安非他命之犯意等語。就
上訴人與吳宏彬間是否係基於共同販賣毒品圖利之犯意聯絡，漏
未記載，有理由失其依據之違法。（二）、毒品危害防制條例第
四條第二項之販賣第二級毒品罪，以行為人有營利之目的（意思
），而販入或賣出該毒品或二者兼而有之者，為其構成要件，故
行為人有無此項犯罪（營利意思）之目的，自應於事實欄內詳為
記載，並於理由內說明其憑以認定之證據，始稱適法。原判決固
於事實欄記載上訴人與吳宏彬意圖營利等語，然其理由並未說明
憑以認定上訴人或吳宏彬如何有販賣毒品圖利之證據，亦未說明
其認定之理由，自有理由未備之違法。以上或為上訴意旨所指摘
，或為本院得依職權調查之事項，應認仍有撤銷發回更審之原因
。又原判決結論欄贅引毒品危害防制條例第二十五條第二項，案
經發回，應一併注意更正。
據上論結，應依刑事訴訟法第三百九十七條、第四百零一條，判
決如主文。
中    華    民    國  九十八  年    九    月   十七   日
                      最高法院刑事第五庭
                          審判長法官  陳  正  庸
                                法官  林  秀  夫
                                法官  宋      祺
                                法官  陳  祐  治
                                法官  林  瑞  斌
      本件正本證明與原本無異
                                      書  記  官
中    華    民    國  九十八  年    九    月  二十二  日
                                                      Q


司法院資訊處製作；財團法人民間司法改革基金會備份。
